臺灣高等法院刑事判決
108年度交上易字第428號
上  訴  人  
即  被  告  張栩瑞



送達代收人  戴嘉志
選任辯護人  賴佩霞  律師            
上  訴  人  
即  被  告  林昌鋕


上列上訴人等因過失傷害等案件，不服臺灣新北地方法院107年
度交易字第70號，中華民國108年8月29日第一審判決（起訴案號
：臺灣新北地方檢察署106年度調偵字第3164、3188號），提起
上訴，本院判決如下：
    主  文
原判決撤銷。
張栩瑞犯汽車駕駛人，行經行人穿越道不依規定讓行人優先通行
，因過失傷害人罪，處拘役貳拾日，如易科罰金，以新臺幣壹仟
元折算壹日。
林昌鋕犯過失傷害罪，處拘役伍拾日，如易科罰金，以新臺幣壹
仟元折算壹日。
    事  實
一、張栩瑞於民國106 年1月19日15時許，騎乘車牌號碼000-000
    號普通重型機車，沿新北市中和區中和路往中山路2段方向
    行駛，行經新北市中和區中和路與廣福路口時，本應注意汽
    機車行經行人穿越道，遇有行人穿越時，無論有無交通指揮
    人員或號誌指示，均應暫停讓行人先行通過，亦應注意車前
    狀況，而依當時天候晴、日間自然光線、路面乾燥、無缺陷
    、無障礙物，並無不能注意之情事，竟疏未注意及此，適林
    昌鋕行經上開事故路口之中和路上行人穿越道，本應注意紅
    燈顯示時，行人禁止進入道路內，而當時亦無不能注意之情
    事，竟疏未注意及此，而於紅燈時仍於行人穿越道上行走，
    且在違規穿越道路發現前方號誌燈係紅燈時又立刻轉身往回
    走，張栩瑞所騎乘之機車遂與林昌鋕發生碰撞，張栩瑞因而
    人車倒地，致張栩瑞受有左側顏面骨、上顎骨及顴骨閉鎖性
    骨折、頭部外傷等傷害，林昌鋕則受有左側胸部挫傷、左側
    肘部擦挫傷等傷害。張栩瑞與林昌鋕於肇事後，在犯罪未被
    有偵查權限之機關或公務員發覺前，即在警方前往傷者就醫
    之醫院處理時，其等在場並當場承認為肇事人，自首並接受
    裁判。
二、案經張栩瑞、林昌鋕訴由新北市政府警察局中和分局報告臺
    灣新北地方檢察署檢察官偵查起訴。
    理  由
壹、證據能力
一、被告以外之人於審判外之言詞或書面陳述，除法律有規定者
    外，不得作為證據，刑事訴訟法第159條第1項固定有明文。
    惟被告以外之人於審判外之陳述，雖不符同法第159條之1至
    第159條之4之規定，而經當事人於審判程序同意作為證據，
    法院審酌該言詞陳述或書面陳述作成時之情況，認為適當者
    ，亦得為證據；又當事人、代理人或辯護人於法院調查證據
    時，知有第159條第1項不得為證據之情形，而未於言詞辯論
    終結前聲明異議者，視為有前項之同意，同法第159條之5分
    別定有明文。本判決下列所引供述證據，經本院於審判程序
    提示予檢察官、上訴人即被告張栩瑞、林昌鋕（以下合稱被
    告等，分稱被告其名）均未爭執其證據能力，且迄於言詞辯
    論終結前均未聲明異議（見本院卷第79至85頁）。本院審酌
    上開被告以外之人於審判外陳述作成時之情況，並無不能自
    由陳述之情形，亦未見有何違法取證或其他瑕疵，且與待證
    事實具有關連性，認為以之作為證據應屬適當，自均有證據
    能力。
二、至其餘非屬供述證據部分，既不適用傳聞法則，亦均非公務
    員違背法定程序所取得，依刑事訴訟法第158條之4反面解釋
    ，均具有證據能力。
貳、實體部分
一、認定事實所憑之證據及認定理由
  ㈠訊據被告林昌鋕對於上開犯罪事實均坦承不諱（見原審交易
    卷第350頁）。訊據被告張栩瑞固坦承於106年1月19日15時
    許，騎乘車牌號碼000-000號普通重型機車，沿新北市中和
    區中和路往中山路2段方向行駛，行經新北市中和區中和路
    與廣福路口時，撞及行經上開事故路口之中和路上行人穿越
    道之被告林昌鋕等情，惟矢口否認有何犯行，其與辯護人辯
    稱略以：當時被告張栩瑞騎乘機車途經上開路段時是屬於綠
    燈之狀態，而被告林昌鋕走在前開行人穿越道時是屬於闖紅
    燈之狀態，林昌鋕發現闖紅燈時突然轉身往回走，致被告張
    栩瑞見狀其所騎乘之機車來不及閃避而撞及林昌鋕，在此情
    下實難期待張栩瑞得以即時反應閃開林昌鋕，故被告張栩瑞
    對於本案實無何過失云云。
  ㈡惟查：
  ⒈證人林昌鋕在原審具結證稱：我於106年1月19日當天下午約3
    時許，我身上背包包從（新北市中和區）廣福路往中和路中
    和國小方向穿越人行道，我起步過斑馬線時，未注意行人號
    誌，當時我以為是綠燈，走了大約兩、三步，我抬頭發現看
    是紅燈，因此我停下轉身要往回走，但就被一輛機車也就是
    張栩瑞所騎乘機車給撞上，撞到我的左側偏下方肋骨部位，
    撞擊力道很大，因為我被撞擊後跌倒了，我的臉朝地上，我
    的手肘處衣服都磨破了，我就倒在人行道上，受傷部位至少
    有肋骨及手肘；當時天氣光線很好，有陽光。後來有人先扶
    我在騎樓下休息，然後我再上救護車，我因本案車禍事故而
    受的傷勢如同我所提出之診斷證明書所載等語（見原審交易
    卷第99至106頁）。而林昌鋕因此次車禍事故確受有左側胸
    部挫傷、左側肘部擦挫等傷一節，亦有卷附衛生福利部雙和
    醫院（下稱雙和醫院）於106年8月14日所出具之診斷證明書
    可稽（見偵字第29649號卷第25頁），其上除記載上開傷勢
    外，並有醫師囑言為：「（林昌鋕）於106年1月19日15時39
    分至急診就診，經傷口換藥後，於106年1月19日17時11分離
    開急診，宜門診追蹤」等情，亦有雙和醫院於107年6月13日
    函覆原審所檢送之林昌鋕之病歷資料在卷足憑（函文見原審
    交易卷第63頁，病歷資料見外放公文袋內）。
  ⒉再本案車禍事故發生當時的天氣與路況為天候晴、日間自然
    光線、路面乾燥、無缺陷、無障礙物，而被告等發生車禍事
    故後警方調閱公車之行車紀錄器並翻拍該監視器畫面，且警
    方亦有在現場拍攝照片等情，則有道路交通事故現場圖1張
    、道路交通事故調查報告表（一）（二）1份、現場照片10
    張及擷取照片6張等附卷可稽（見偵字第29649號卷第39至65
    頁）。
  ⒊原審並當庭勘驗卷附前開公車之行車紀錄器（見偵字第296  
    號卷錄音錄影光碟片存放袋），勘驗結果為：
  ⑴公車之行車紀錄器，共4格畫面，分別為：車內監視畫面、前
    方行車畫面（上下客時會轉換為後門監視畫面）、自公車左
    後向前方拍攝之行車畫面、自公車右後向前方拍攝之行車畫
    面（乃畫面之左上、右上、左下、右下），拍攝與本案相關
    之鏡頭乃前揭右上、左下畫面，以下僅就此2畫面為勘驗，
    其餘鏡頭拍攝內容則不予贅載。
  ⑵右上畫面：一開始公車正停車上下乘客，停車地點正在案發
    地點前一個路口，畫面時間06秒至09秒許（見下方播放器顯
    示結果，下同），案發路口公車之前行方向（沿中和路往南
    山路方向，與被告張栩瑞為對向車輛）為「綠燈」，但中和
    路與廣福路口（下稱該路口）之行車穿越道上正有一名行人
    （下稱甲，非被告林昌鋕）自畫面右側往左側穿越道路（即
    與被告林昌鋕反向行於同一行人穿越道）。
  ⑶右上畫面：畫面時間9至13秒許，該中和路上無論公車之同向
    或對向車道均無障礙物、視距良好，「行人甲」持續由右至
    左穿越路口。畫面時間13秒許，被告林昌鋕自該路口之左側
    往右側穿越道路，於畫面時間14秒許與「行人甲」錯身而過
    ，此時在畫面右前方之遠處可見被告張栩瑞騎乘之機車正往
    該行人穿越道方向直駛而來，且被告張栩瑞行駛前方亦無任
    何障礙物阻礙視線，未見被告張栩瑞車速有減緩之情狀。而
    公車正行駛至該路口與上開行人穿越道平行之另一行人穿越
    到前方，至畫面時間16秒，此右上畫面已無法拍攝到案發情
    狀。
  ⑷左下畫面：畫面時間13至15秒許，被告林昌鋕正由左至右行
    走於行人穿越道上穿越道路；畫面時間16秒許，見被告張栩
    瑞之機車直行而至該行人穿越道前方之機車停等區約中間位
    置，旋即被告張栩瑞駕車向其車身方向右側（即畫面左側）
    偏移，被告林昌鋕則略停步即往其身後（即畫面左側）退一
    步；畫面時間約17秒許，被告張栩瑞機車駛往被告林昌鋕身
    後，旋即發生碰撞，被告林昌鋕立即倒地，被告張栩瑞之機
    車倒地後則向其車行方向之右前方滑行等情，業經原審勘驗
    無訛，並製有勘驗筆錄在卷足憑（見原審107年度審交易字
    第165號卷「以下簡稱原審審交易卷」第107至108頁）。
  ⒋又本件車禍事故經送新北市政府車輛行車事故鑑定委員會鑑
    定意見為：「一、行人林昌鋕，未依號誌指示行走（闖紅燈
    ），為肇事主因。二、張栩瑞駕駛普通重型機車，未注意車
    前狀況，為肇事次因。」等情，有新北市政府交通事件裁決
    處106年7月20日所函送之上開鑑定委員會鑑定意見書附卷可
    稽（見偵字第29649號卷第29至32頁）。再送新北市政府交
    通局鑑定覆議結果為維持前開新北市政府車輛行車事故鑑定
    委員會鑑定意見即：「一、行人林昌鋕，未依號誌指示行走
    （闖紅燈），為肇事主因。二、張栩瑞駕駛普通重型機車，
    未注意車前狀況，為肇事次因。」等情，此有該局106年12
    月26日函文在卷足憑（見調偵字第3188號卷第61頁）。況原
    審依被告張栩瑞之辯護人之聲請將本案全部卷證資料送財團
    法人成大研究發展基金會與成功大學車輛行車事故鑑定研究
    中心合作鑑定本案車禍事故是何人有過失以及肇事主因、次
    因、過失責任比例為何？經上開中心鑑定結果為：「…七、
    整體分析：㈠肇事過程重建：綜合前述各項澄清與分析、包
    括肇事現場圖、事故車輛之刮擦痕跡、路型資料及照片等相
    關資料，本分析對於本案的肇事過程，予以重建並整理如下
    ：本交通事故發生以前，林昌鋕於新北市中和區中和路與廣
    福路口違規闖紅燈東向西穿越中和路時，張栩瑞騎乘重機車
    沿中和路南向北行駛，於看到林昌鋕違規闖紅燈時，以為林
    昌鋕會違規繼續向前走，所以便向右偏（林昌鋕後方偏）而
    沒有降低車速提高警覺；結果林昌鋕看到左側行駛而至的張
    栩瑞重機車時，在猶豫之間，向後退；以致向右偏的張栩瑞
    重機車剛好撞擊後退的林昌鋕，發生本交通事故。㈡因果關
    係以及是否能注意，應注意，未注意之疑問分析：⒈林昌鋕
    不該違規闖紅燈穿越道路；屬於可以不違規而違規的行為，
    而且在違規穿越道路時先向行前又向後退，行為無法預測；
    所以其行為與本交通事故發生明顯存在相當因果關係；因果
    關係1。⒉張栩瑞騎乘000-000號普通重型機車，行經號誌化
    路口，見前方路口行人穿越道上有違規闖紅燈之行人，未能
    提高警覺，減速慢行；所以其行為，與本交通事故發生亦存
    有相當因果關係；因果關係2。八、肇事責任鑑定結果：㈠新
    北市政府車輛行車事故鑑定會認為本件車禍『一、行人林昌
    鋕，未依號誌指示行走（闖紅燈），為肇事主因。二、張栩
    瑞駕駛普通重型機車，未注意車前狀況，為肇事次因。』；
    新北市政府交通局車輛行車事故鑑定覆議委員會認為本件車
    禍『一、行人林昌鋕，未依號誌指示行走（闖紅燈），為肇
    事主因。二、張栩瑞駕駛普通重型機車，未注意車前狀況，
    為肇事次因。』，請參考。㈡本鑑定分析鑑定結果：本鑑定分
    析在釐清本交通事故發生過程中的相關疑問後，認同新北市
    政府車輛行車事故鑑定會與新北市政府交通局車輛行車事故
    鑑定覆議委員會的鑑定意見，認為『一、行人林昌鋕，未依
    號誌指示行走（闖紅燈），為肇事主因。二、張栩瑞駕駛普
    通重型機車，未注意車前狀況，為肇事次因。』。㈢事故責任
    ：有關本案的肇事責任，目前學術界及實務界對此均缺乏客
    觀的比重標準，而且多僅以肇事主因、肇事次因論述事故責
    任，兩者間又有極大的模糊空間，並不周全；所以本鑑定中
    心分析利用本中心過去協助司法部門執行學術肇事鑑定累積
    達975件案例以上的成果並參考各級法院回覆本鑑定中心判
    決書內容，針對本案的原因與後果，建議本案的肇事責任如
    下，以為貴院參考：林昌鋕─65－75%（未依號誌指示闖紅燈
    行走，且在違規穿越道路時先向前行又向後退，行為無法預
    測；所以其行為與本交通事故發生明顯存在相當因果關係；
    因果關係1）。張栩瑞─25－35%（未注意車前狀況，見行人穿
    越道上有違規闖紅燈行人，未減速慢行；因果關係2）。九
    、鑑定人：本案主鑑定人為國立成功大學交通管理科學系黃
    ○○博士…」等情，此有財團法人成大研究發展基金會於108年
    1月30日函覆原審暨檢送之鑑定報告書在卷足憑（見原審交
    易卷第147至265頁）。
  ⒌被告林昌鋕對於上開犯罪事實均坦承不諱，已如前述，核與
    告訴人即被告張栩瑞在警詢與偵查中指訴之情節相符。而張
    栩瑞因本件車禍事故致受有左側顏面骨、上顎骨及顴骨閉鎖
    性骨折、頭部外傷等傷害等情，亦有卷附雙和醫院所出具關
    於張栩瑞之診斷證明書可稽（見偵字第29649號卷第23頁）
    ，並有雙和醫院於107年6月13日函覆原審所檢送之張栩瑞之
    病歷資料在卷足憑（函文見原審交易卷第63頁，病歷資料見
    外放公文袋內）。此外，復有警方調閱公車之行車紀錄器並
    翻拍該監視器畫面，且警方亦有在現場拍攝照片且製有道路
    交通事故現場圖1張、道路交通事故調查報告表（一）（二
    ）1份、現場照片10張及擷取照片6張、原審勘驗公車行車紀
    錄器所製作之勘驗筆錄、新北市政府車輛行車事故鑑定委員
    會鑑定意見書、新北市政府交通局鑑定覆議函文與財團法人
    成大研究發展基金會函覆原審暨檢送之鑑定報告書在卷足憑
    ，迭如前述。
  ⒍綜上，被告等對於本案車禍事故確均有過失，且其等之過失
    與對方之傷勢具有相當因果關係。被告張栩瑞辯稱其係依綠
    燈號誌行車，被告林昌鋕未依號誌指示行走（闖紅燈），且
    又突然轉身往回走，致其來不及反應云云；惟依前開三個單
    位之鑑定意見均認為被告張栩瑞未注意車前狀況，見行人穿
    越道上有違規闖紅燈行人，未減速慢行之過失，原審亦認同
    此等見解，從而，其與辯護人之上開辯解均不足取。
二、論罪科刑
  ㈠按行為後法律有變更者，適用行為時之法律，但行為後之法
    律有利於行為人者，適用最有利於行為人之法律，刑法第2
    條第1項定有明文。查被告行為後，刑法第284條規定業於10
    8年5月29日修正公布，並於同年月31日施行。修正前刑法第
    284條第1項前段規定：「因過失傷害人者，處六月以下有期
    徒刑、拘役或五百元以下罰金」，依刑法施行法第1條之1第
    2項前段規定，刑法分則編所定罰金就其原定數額提高為三
    十倍，亦即，處一萬五千元以下罰金；修正後刑法第284條
    刪除原第2項規定，該條文不再分項，第284條前段則規定：
    「因過失傷害人者，處一年以下有期徒刑、拘役或十萬元以
    下罰金」。修正後刑法第284條前段過失傷害罪之法定構成
    要件雖未變更，然其有期徒刑、罰金刑之刑度均加重，是修
    正後新法並未較有利於行為人，經比較新舊法之結果，應依
    刑法第2條第1項前段規定，適用被告行為時即修正前刑法第
    284條第1項前段之規定。
  ㈡被告張栩瑞部分：
  ⒈按汽車駕駛人，無駕駛執照駕車、酒醉駕車、吸食毒品或迷
    幻藥駕車、行駛人行道或行經行人穿越道不依規定讓行人優
    先通行，因而致人受傷或死亡，依法應負刑事責任者，加重
    其刑至二分之一，道路交通管理處罰條例第86條第1項定有
    明文。再依道路交通管理處罰條例第3條第8款之規定，其汽
    車定義之意涵包括機車。又汽車行經行人穿越道，遇有行人
    穿越時，無論有無交通指揮人員指揮或號誌指示，均應暫停
    讓行人先行通過，道路交通安全規則第103條第2項亦有明定
    。是汽車行近行人穿越道前，應減速慢行，遇有行人穿越時
    ，無論有無交通警察指揮或號誌指示，均應暫停讓行人先行
    通過，此乃道路交通安全規則，為維護行人安全所規定之保
    護措施。汽車駕駛人，不依前揭規定讓行人優先通行，因而
    致人受傷或死亡，應負刑事責任者，並於道路交通管理處罰
    條例第86條第1項規定，加重其刑，用以促使汽車駕駛人提
    高警覺，注意行人安全。無論因故意或過失，違反注意義務
    ，未暫停讓行人先行通過，因而致人傷亡者，均有上開加重
    其刑之適用（最高法院88年度台上字第696號判決意旨參照
    ）。
  ⒉是核被告張栩瑞所為，係犯道路交通管理處罰條例第86條第1
    項、修正前刑法第284條第1項前段之汽車駕駛人，行經行人
    穿越道不依規定讓行人優先通行，因過失傷害人罪，並應依
    道路交通管理處罰條例第86條第1項規定，加重其刑。雖其
    上訴意旨辯稱：伊閃避林昌鋕無法預測之行為，係為避免對
    方受到生命、身體之緊急危難，故縱原審認伊閃避行為有過
    失而導致林昌鋕受傷，亦因緊急避難阻卻違法而不罰云云。
    惟：
  ⑴按刑法第24條所稱因避免緊急危難而出於不得已之行為，係
    基於社會之公平與正義所為不罰之規定。倘其危難之所以發
    生，乃因行為人自己過失行為所惹起，而其為避免自己因過
    失行為所將完成之犯行，轉而侵害第三人法益；與單純為避
    免他人之緊急危難，轉而侵害第三人法益之情形不同。依社
    會通念，應不得承認其亦有緊急避難之適用。否則，行為人
    由於本身之過失致侵害他人之法益，即應成立犯罪，而其為
    避免此項犯罪之完成，轉而侵害他人，卻因此得阻卻違法，
    非特有背於社會之公平與正義，且無異鼓勵因過失即將完成
    犯罪之人，轉而侵害他人，尤非立法之本意。至其故意造成
    「危難」，以遂其犯罪行為，不得為緊急避難之適用，更不
    待言（最高法院72年度台上字第7058號判決意旨參照）。又
    刑法上之緊急避難行為，須以災難之發生非出於行為人之故
    意或過失所致為前提，若災難之發生係由於行為人之故意或
    過失所致，則其故意或過失之行為自應依法處罰，殊無主張
    緊急避難之餘地。即所謂「自招危難行為」不得主張緊急避
    難（同院105年度台上字第383號判決意旨參照）。
 ⑵查被告張栩瑞經鑑定，係因先有「未注意車前狀況」，與「見
   行人穿越道上有違規闖紅燈行人，未減速慢行」之過失行為
   存在，始導致林昌鋕傷害之結果發生，即應成立犯罪，而其
   抗辯為避免此項犯罪之完成，轉而侵害林昌鋕身體法益之行
   為，核屬「自招危難行為」，倘若卻因此得阻卻違法，非特
   有背於社會之公平與正義，且無異鼓勵因過失即將完成犯罪
   之人，轉而侵害他人，應非立法之本意。故其上開緊急避難
   之抗辯，尚非可採。
 ㈢被告林昌鋕部分：
   按行人穿越道設有行人穿越專用號誌者，行人穿越道路，應
   依號誌之指示迅速穿越，道路交通安全規則第134條第5款定
   有明文。又行人專用號誌各燈號顯示之意義如左：…三、「站
   立行人」之紅色燈號穩定顯示時，行人禁止進入道路，道路
   交通標誌標線號誌設置規則第207條第3款亦有明文。從而，
   被告林昌鋕所為，係犯修正前刑法第284條第1項前段之過失
   傷害罪。
 ㈣被告等於肇事後，在犯罪未被有偵查權限之機關或公務員發覺
   前，即在警方前往傷者就醫之醫院處理時，肇事人在場並當
   場承認為肇事人等情，此有道路交通事故肇事人自首情形紀
   錄表1份在卷可稽（見偵字第29649號卷第69頁），被告等均
   符合自首之要件，爰均依刑法第62條前段規定減輕其刑，被
   告張栩瑞並依法先加後減之。
三、撤銷原判決之理由
    原審因予論罪科刑，雖非無見，惟按修正前刑法第284條第1
    項前段之法定刑度上限為「六月以下有期徒刑」，而本案被
    告林昌鋕未依號誌指示闖紅燈行走，且在違規穿越道路時先
    向前行又向後退，為肇事主因，過失責任比例高達65－75%；
    而被告張栩瑞騎乘機車未注意車前狀況，見行人穿越道上有
    違規闖紅燈行人，未減速慢行，為肇事次因，過失責任比例
    達25－35%，而原審將被告等均量處「有期徒刑三月」，雖已
    斟酌刑之加減、各自之過失比例及犯後態度之考量等因素，
    惟仍容有量刑偏重及責罰相當性不夠明確之失。被告張栩瑞
    上訴否認犯罪，固無理由；被告林昌鋕上訴指摘原判決量刑
    過重，難謂無理由，則原判決既有上開可議之處，自應由本
    院均予以撤銷改判。爰以行為人之責任為基礎，審酌被告等
    有如前述刑之加減事由、各自之過失比例、傷勢之輕重及犯
    後被告林昌鋕業已坦承犯行，尚有悔意；被告張栩瑞否認犯
    行；又被告等多次進行調解，但雙方因賠償金額未能達成共
    識，以致雙方未能調解成立之犯後態度，暨被告張栩瑞大學
    畢業之智識程度，目前自由業，有兩個女兒一個12歲、一個
    8歲之生活狀況；被告林昌鋕研究所畢業之智識程度，退休
    老師，小孩都成年之生活狀況等一切情狀，各量處如主文第
    2、3項所示之刑，並分別諭知如易科罰金之折算標準，以資
    懲儆。
據上論斷，應依刑事訴訟法第369條第1項前段、第364條、第299
條第1項前段，道路交通管理處罰條例第86條第1項，刑法第11條
、第2條第1項前段、修正前刑法第284條第1項前段、刑法第62條
前段、第41條第1項前段，刑法施行法第1條之1第1項、第2項前
段，判決如主文。
本案經檢察官李叔芬到庭執行職務。
中　　華　　民　　國　　109 　年　　3 　　月　　24　　日
                  刑事第二十庭審判長法　官  王復生
                                    法　官  遲中慧
                                    法　官  陳春秋
以上正本證明與原本無異。
不得上訴。
                                    書記官  周彧亘  
中　　華　　民　　國　　109 　年　　3 　　月　　25　　日
附錄：本案論罪科刑法條全文　　　　　　　　　　　　　　　
修正前中華民國刑法第284條第1項
因過失傷害人者，處6月以下有期徒刑、拘役或5百元以下罰金，
致重傷者，處1年以下有期徒刑、拘役或5百元以下罰金。

道路交通管理處罰條例第86條第1項
汽車駕駛人，無駕駛執照駕車、酒醉駕車、吸食毒品或迷幻藥駕
車、行駛人行道或行經行人穿越道不依規定讓行人優先通行，因
而致人受傷或死亡，依法應負刑事責任者，加重其刑至二分之一
。